最高法院刑事判決
111年度台上字第4964號
上  訴  人  蘇維揚                     


上列上訴人因加重詐欺等罪案件，不服臺灣高等法院臺中分院中
華民國111年8月10日第二審判決（111年度金上訴字第782號，起
訴案號：臺灣彰化地方檢察署110年度偵字第11108號），提起上
訴，本院判決如下：
    主  文
上訴駁回。
    理  由 
一、按刑事訴訟法第377 條規定，上訴於第三審法院，非以判決
    違背法令為理由，不得為之。是提起第三審上訴，應以原判
    決違背法令為理由，係屬法定要件。如果上訴理由書狀並未
    依據卷內訴訟資料，具體指摘原判決不適用何種法則或如何
    適用不當，或所指摘原判決違法情事，顯與法律規定得為第
    三審上訴理由之違法情形，不相適合時，均應認其上訴為違
    背法律上之程式，予以駁回。
二、本件原判決認定上訴人蘇維揚有如其所援引之第一審判決犯
    罪事實欄(包含附表〈下稱附表〉編號一、二)所載犯行，因而
    維持第一審依想像競合犯之例，從一重論處上訴人犯刑法第
    339條之4第1項第2款之加重詐欺取財罪(想像競合犯洗錢防
    制法第14條第1項之一般洗錢罪)共2 罪刑，並合併定其應執
    行之有期徒刑之判決，駁回上訴人在第二審之上訴，已引用
    第一審判決書記載之事實、證據及理由，並補充敘明駁回上
    訴之理由。核原判決所為論斷說明，俱有卷內證據資料可資
    覆按，從形式上觀察，尚無足以影響其判決結果之違法情形
    存在。
三、上訴意旨略以：
  ㈠上訴人因另涉詐欺等案件，於臺灣臺北地方檢察署檢察官偵
    查中，自行向檢察官供出所涉附表編號一所示之具體犯罪事
    實，符合自首規定。原判決遽認上訴人無自首減刑規定之適
    用，有適用法則不當、理由欠備之違法。
  ㈡原判決未詳究上訴人係加入同一詐騙集團後，基於加重詐欺
    及洗錢之單一犯意，接續對不同被害人詐取財物。其中詐騙
    被害人鄭麗玉、龔靜琪部分，業據臺灣臺北地方法院108年
    度訴字第973號判決論處上訴人罪刑確定在案（下稱另案）
    。本案係屬單一犯意接續所為詐欺犯行，已為另案判決確定
    效力所及，自應為免訴判決。原判決遽為論罪科刑，有適用
    法則欠當之違誤。
四、惟查：
  ㈠刑法第62條前段規定「對於未發覺之罪自首而受裁判者，得
    減輕其刑。」而所謂自首，係以對於未發覺之犯罪，在有偵
    查犯罪職權之公務員知悉犯罪事實及犯人之前，向職司犯罪
    偵查之公務員坦承犯行，並接受法院之裁判而言。倘職司犯
    罪偵查之公務員已知悉犯罪事實及犯罪嫌疑人後，犯罪嫌疑
    人始向之坦承犯行者，並非自首。而所謂發覺，不以有偵查
    犯罪之機關或人員確知其人犯罪無誤為必要，僅須有確切之
    根據得為合理之可疑者，亦屬發覺。
　  原判決對上訴人於原審主張其應有自首減刑規定之適用一節
    ，已於理由中說明：莊鈞皓(另案判決確定)於民國108年10
    月9日為警查獲後，即於同日警詢供稱係其上手陳麒安(另案
    判決確定)，指示其向上訴人收取自ATM提領的詐欺款項。上
    訴人係於同年月9日為警查獲，同年月10日檢察官訊問時，
    經檢察官提示莊鈞皓前開於警詢之陳述，以之詢問上訴人，
    始供承其有持金融卡至ATM領款等情，自非屬對於未發覺之
    罪自首犯行，核與自首要件未合，無刑法第62條減刑規定之
    適用等旨。原判決所為論斷說明，於法尚無不合。此部分上
    訴意旨，仍執陳詞任意指摘：原判決未依自首規定減輕其刑
    違法云云，乃置原判決明確論敘於不顧，任意指摘原判決違
    法，非適法之第三審上訴理由。
  ㈡行為人基於單一犯意，於同時、同地或密切接近之時地實行
　　數行為，侵害「同一法益」，各行為之獨立性極為薄弱，依
　　一般社會健全觀念，在時間差距上，難以強行分開，在刑法
　　評價上，以視為數個舉動之接續施行，合為包括之一行為予
　　以評價，較為合理者，始屬接續犯。倘行為人主觀上雖係基
　　於同一詐欺取財之犯意，而先後逐次實行數行為，然其所實
　　行之數行為係分別侵害不同被害人之法益，依一般社會健全
　　觀念，在時間差距上仍可分別，法律評價上每一行為皆可獨
　　立成罪者，尚非不得審酌具體情節，依數罪併罰之例，予以
　　分論併罰。
    原判決說明：附表編號一、二所示犯行之被害人係彭湘菱、
    張乙樺，而另案之被害人係鄭麗玉、龔靜琪，兩者並不相同
    。且上訴人參與之詐欺集團係於不同時間，以不同詐騙手法
    ，對相異之被害人分別實行詐騙，侵害不同被害人的財產法
    益，其行為在刑法評價上各具獨立性等旨。原判決因而為維
    持第一審就附表編號一、二所示犯行論罪科刑之判決，於法
    並無不合。此部分上訴意旨泛稱：本案與另案之犯行屬接續
    犯，本案為另案有罪確定判決效力所及，應為免訴判決云云
    ，係對原判決已論述說明之事項，徒憑己意，重為爭執，自
    非合法之第三審上訴理由。
五、綜上，本件上訴意旨，係置原判決所為明白論斷於不顧，仍
    持已為原判決指駁之陳詞，再事爭辯，或對於原審職權之適
    法行使，任意指為違法，核與法律規定得為上訴第三審理由
    之違法情形，不相適合。本件上訴均為違背法律上之程式，
    應予駁回。　　
據上論結，應依刑事訴訟法第395條前段，判決如主文。
中　　華　　民　　國　　111 　年　　11　　月　　3 　　日
                  刑事第五庭審判長法  官  李  錦  樑
                                  法  官  周  政  達
                                  法  官  錢  建  榮
                                  法  官  林  婷  立
                                  法  官  蘇  素  娥
本件正本證明與原本無異
                                  書記官
中　　華　　民　　國　　111 　年　　11　　月　　8 　　日